【裁判字號】    92,台抗,282
【裁判日期】    920605
【裁判案由】    確認扣押債權存在訴訟救助
【裁判全文】
最高法院民事裁定                                九十二年度台抗字第二八二號
    抗  告  人  乙○○
右抗告人因與甲○○○間請求確認扣押債權存在事件，聲請訴訟救助，對於中華民國
九十二年三月二十八日台灣高等法院裁定（九十二年度聲字第五二號），提起抗告，
本院裁定如左：
    主  文
抗告駁回。
抗告訴訟費用，由抗告人負擔。
    理  由
按當事人無資力支出訴訟費用者，依民事訴訟法第一百零七條第一項規定，固得聲請
訴訟救助，惟所謂無資力係指窘於生活，且缺乏經濟信用者而言，此項請求救助之事
由，應釋明之，亦為同法第一百零九條第二項所明定；所謂釋明，係指當事人提出法
院得以即時調查使法院信其主張為真實之證據而言。本件抗告人聲請訴訟救助，原法
院以：抗告人提出之民國九十年十二月十五日東順電氣工程有限公司（下稱東順公司
）出具之資遣證明，及基隆區就業服務中心九十一年六月十五日製作認定﹁無適當工
作可資推介或無法安排參加職業訓練﹂之再認定收執聯，僅能證明抗告人於九十年十
二月間為東順公司所資遣，及九十一年六月間無工作，尚不足以釋明其缺乏經濟信用
，無資力支出訴訟費用。另抗告人提出之鮮于俊公務人員月退休金證書、月退休金領
受須知、月退休金支付登記表、基隆市政府發放月退休金通知單及郵局存摺，僅能為
鮮于俊有月退休俸可領取之證明，上開書證並未載明鮮于俊於抗告人應負擔訴訟費用
時，代繳暫免之費用字樣，即非民事訴訟法第一百零九條第三項所規定代釋明之保證
書。抗告人既未據提出能即時調查之證據，以釋明其無資力支出訴訟費用之主張為真
實，其聲請即無從准許等詞，因而裁定駁回其訴訟救助之聲請，經核於法尚無違背。
抗告人提起本件抗告，所提出之戶籍謄本記載有長子鮮于文沛，法務部行政執行署宜
蘭行政執行處通知記載抗告人應繳納九十年綜合所得稅，分期繳納申請書記載抗告人
聲請分期繳納健保費，均不足以釋明其確無籌措款項以支出訴訟費用之信用技能。又
抗告人所提出之基隆巿政府辦理信義區○○路開闢工徵收土地地價補償費清冊，係記
載其應受補償金額為新台幣九百八十六萬九千零四十元，尤證其並無窘於生活，且缺
乏經濟信用，無資力支出訴訟費用之情形；而該補償清冊非民事訴訟法第一百零九條
第三項所定之保證書。故抗告意旨指摘原裁定不當，聲明廢棄，難認有理由。
據上論結，本件抗告為無理由。依民事訴訟法第四百九十二條第一項、第九十五條、
第七十八條，裁定如主文。
中      華      民      國    九十二    年      六      月      五      日
                              最高法院民事第六庭
                                  審判長法官  吳  正  一
                                        法官  劉  福  來
                                        法官  鄭  玉  山
                                        法官  黃  義  豐
                                        法官  沈  方  維
      右正本證明與原本無異
                                              書  記  官
中      華      民      國    九十二    年      六      月    二十六    日
                                                                      Ａ


司法院資訊處製作；財團法人民間司法改革基金會備份。
